【裁判字號】    92,上易,1136
【裁判日期】    920625
【裁判案由】    妨害自由
【裁判全文】
臺灣高等法院刑事判決                          九十二年度上易字第一一三六號
    上  訴  人  臺灣新竹地方法院檢察署檢察官
    被      告  乙○○
                甲○
    選任辯護人  陳景新  律師
右上訴人因被告妨害自由案件，不服臺灣新竹地方法院，九十一年度易字第九五二號
，中華民國九十二年三月十四日第一審判決（起訴案號：臺灣新竹地方法院檢察署九
十一年偵字第二五一一號）提起上訴，本院判決如左：
    主  文
上訴駁回。
    理  由
一、本件經本院審理結果認第一審判決以不能證明被告乙○○、甲○犯罪而為無罪之
    諭知，經核並無不合，應予維持，並引用第一審判決書記載之證據及理由（如附
    件）。
二、檢察官上訴意旨仍執被告二人坦承有將電源關閉，致告訴人無法開啟其承租於新
    竹縣竹北市○○○路一六０號一樓之房屋鐵門，亦不否認租賃契約於九十年九月
    十七日時仍有效力，是告訴人在租賃契約仍有效力之情形下，本就有使用該屋之
    權利，縱告訴人欲將診所遷移，在租賃契約終止前，被告本於契約即有提供上開
    房屋與告訴人使用之義務，被告二人僅因租金問題，率爾切斷電源，致告訴人無
    法正常使用鐵門，其等欲妨害告訴人合理使用該屋權利無疑等語指摘原判決不當
    。惟按刑法第三百零四條之強制罪，除行為人主觀上須有以強暴脅迫使人行無義
    務之事或妨害他人行使權利之故意外，客觀上須有以施強暴脅迫之行為為手段，
    至所謂強暴脅迫，以行為人所用之強脅手段足以妨害他人行使權利，或足使他人
    行無義務之事為已足，並非以被害人之自由完全受其壓制為必要，最高法院二十
    八年度上字第三六五０號判例著有明文。詳言之，本條所稱之強暴，係指對人所
    為之有形暴力之行使，而所稱之脅迫，則係指通知之內容為對人施以攻擊之威脅
    ，致使對方生恐怖心而強制其為作為或不作為，因而，倘行為人所實施之行為並
    不該當於前開強暴脅迫概念，自無觸犯該罪之餘地。查證人即曾經在告訴人經營
    之診所從事工作的于倩已於原審證述告訴人有小鐵門的鑰匙等情（見原審第三八
    四號卷宗第九十七頁），再輔以證人江奇峰現在租賃該屋亦有小鐵門的鑰匙等情
    （同上卷第六十六頁反面），可證告訴人於承租被告二人上開處所時，確有除了
    大鐵門的遙控器外另有小鐵門的鑰匙當無疑義，綜上亦可認被告二人雖將大鐵門
    之電源關閉，致使告訴人無法經由遙控器開啟大鐵門，然告訴人仍可經由小鐵門
    進入屋內，則被告二人所為尚不致對告訴人發生強制力，亦即被告二人的行為並
    不足以妨害告訴人行使權利。至被告二人縱有切斷告訴人租屋之電源，然既非對
    人施以有形之物理的暴力，或因此對人產生強制的作用，所為雖屬可議，但並不
    該當於前開強暴脅迫概念，無乃為民事債務不履行之糾葛，尚與刑法上強制罪之
    構成要件有間，自難以強制罪相繩，上訴人徒執上開理由指摘原審判決不當而提
    起上訴，為無理由，應予駁回。
據上論斷，應依刑事訴訟法第三百六十八條、第三百七十三條，判決如主文。
本案經檢察官吳慎志到庭執行職務。
中      華      民      國    九十二    年     六     月     二十五     日
                              臺灣高等法院刑事第十九庭
                                  審判長法  官  許  國  宏
                                        法  官  林  勤  純
                                        法  官  洪  光  燦
右正本證明與原本無異。
不得上訴。
                                        書記官  陳  玉  嬋
中      華      民      國    九十二    年      六      月    二十五    日


司法院資訊處製作；財團法人民間司法改革基金會備份。
